臺灣新竹地方法院交通事件裁定　　　　　　　　　　九十二年度交聲字第二二一號
　　原處分機關　交通部公路總局新竹區監理所
　　異　議　人
　　即受處分人　甲○○
右列異議人因違反道路交通管理處罰條例案件，對於交通部公路總局新竹區監理所民
國九十二年十月三十日竹監自字第裁五○—Ｅ00000000號所為之違反道路交
通管理事件裁決處分，聲明異議，本院裁定如左：
    主  文
原處分撤銷。
甲○○不罰。
    理  由
一、按受處分人，不服主管機關所為之處分，得於接到裁決書之翌日起二十日內，向
    管轄地方法院聲明異議。又交通法庭認為聲明異議有理由者，應以裁定將原處分
    經聲明異議部分撤銷，並自為裁定，道路交通管理處罰條例第八十七條第一項、
    道路交通案件處理辦法第二十條前段分別定有明文。
二、復按汽車駕駛人，駕駛汽車經測試檢定有左列情形之一者，處新臺幣一萬五千元
    以上六萬元以下罰鍰，並當場禁止其駕駛及吊扣其駕駛執照一年‧‧‧一、酒精
    濃度超過規定標準，道路交通管理處罰條例第三十五條第一項第一款定有明文。
    又按汽車駕駛人飲用酒類後其吐氣所含酒精成份超過每公升○‧二五毫克以上者
    ，不得駕車，道路交通安全規則第一百十四條第一款亦定有明文。
三、按犯罪事實應依證據認定之，無證據不得認定犯罪事實，刑事訴訟法第一百五十
    四條第二項定有明文。次按所謂認定犯罪事實之證據，係指足以認定被告確有犯
    罪行為之積極證據而言，該項證據自須適合於被告犯罪事實之認定，始得採為斷
    罪資料。如未能發現相當證據，或證據不足以證明，自不能以推測或擬制之方法
    ，以為裁判之基礎。又所謂證明之資料，無論其為直接或間接證據，均須達於通
    常一般之人均不致有所懷疑，而得確信其為真實之程度，始得據為有罪之認定，
    若其關於被告是否犯罪之證明未能達此程度，而有合理性懷疑之存在，致使無從
    形成有罪之確信，根據「罪證有疑，利於被告」之證據法則，即不得遽為不利被
    告之認定。
四、本件原處分機關處分意旨略以：本件異議人即受處分人甲○○於九十二年八月二
    十四日二十三時二十五分許，在新竹縣竹東鎮○○路，在吐氣所含酒精成分為每
    公升○‧三五毫克，已超過規定標準之情況下，駕駛車牌號碼ＫＣ—一二四一號
    自小客貨車，而經員警填單舉發。又逾越新竹縣警察局舉發違反道路交通管理事
    件通知單上所載應到案時間十五日內到案聽候裁決，乃經原處分機關查證後，認
    異議人有上開違規之情形明確，依違反道路交通管理處罰條例第三十五條第一項
    第一款及違反道路交通管理事件統一裁罰基準及處理細則第四十三條、第四十四
    條、第六十一條等規定，裁處罰鍰新臺幣（下同）二萬一千元，吊扣駕駛執照一
    年。
五、異議人聲明異議意旨則略以：我是該社區之住戶，當天喝完酒後，本想開車去買
    檳榔，但因車被擋住，我很生氣，所以就按喇叭，當時劉家鈺就出來，看我有喝
    酒，就把我的鑰匙取走，說要幫我開車，之後我又到對面卡拉ＯＫ繼續喝酒，晚
    上十點多回來，看到我的車停在崗亭旁之平面垃圾車旁邊，我在中庭聊天大概一
    、二十分鐘後，警察就來了，指著我的車問是何人所有，我說是我的，警察就叫
    我上警車，並問我車鑰匙在何處，我答不曉得，後來劉家鈺有告訴我，警察是從
    他身上把鑰匙拿走的，之後我就到警局去作酒測。我是有喝酒，對酒測結果並無
    意見，但是我並沒有酒後開車之情形，爰依法聲明異議，並請准將原裁決處分撤
    銷等語。
六、經查；
（一）本件異議人於九十二年八月二十四日二十三時四十五分許，在新竹縣警察局竹
      東分局竹東派出所經警測試其吐氣所含酒精濃度已達每公升○‧三五毫克，業
      已超過前揭道路交通安全規則第一百十四條第一款所定之標準等情，業據異議
      人坦承不諱，且有酒精濃度測試單及新竹縣警察局舉發違反道路交通管理事件
      通知單各一份附卷足稽（見本院卷第十、二二、六五頁），從而，本案所應審
      酌之處即為異議人是否有於吐氣後所含酒精濃度已超過規定標準之情況下，猶
      仍駕駛前開車牌號碼ＫＣ—一二四一號自小客貨車之違規。就此，證人即查獲
      警員曾至賢於本院調查時係證述：當天我和證人蔡裕智是服巡邏勤務，收到勤
      務中心通報，說有一部車在我告發他的那個社區附近一直繞，連按喇叭，我們
      接獲通報後就過去瞭解，到了社區大門口，沒有看到那部車，我們就步行出來
      到街道那邊，看到卡拉ＯＫ那邊有異議人的朋友出來，那個人跟我們說是他的
      朋友喝了一點酒，有按喇叭吵到人家，我們就請那個人規勸他的朋友，不要再
      有這些行為，以免吵到別人，我們回覆勤務中心，並恢復巡邏勤務而離開現場
  ，過了約二十分鐘，勤務中心又接獲民眾報案，指述有同樣的事情發生，我們
      又開警車趕回現場，到達後，我們把警車開進去社區大門裡面，有看到異議人
      的車，他的車是停在崗亭那邊，要進去地下停車場的路口處，一進大門就可以
      看到，而異議人是站在他的車旁邊，周遭有他的朋友還有住戶，當時該部車並
      沒有發動，我們先問是誰的車，異議人說是他的車，‧‧‧就請異議人上車到
      派出所，請另外一網同仁把異議人的車開回派出所，回到派出所以後就做酒測
      等語明確（見本院卷第二三、二四頁），是以從其所為上揭證述內容觀之，證
      人曾至賢係因接獲通報才至異議人所居住位於新竹縣竹東鎮○○路之社區稽查
      ，其並未親眼目睹異議人在酒後吐氣所含酒精濃度已超過標準之情況下確有駕
      駛上揭自小客貨車之行為，已堪認定。
（二）次查，證人曾至賢雖證述：當時我問車是誰的時，異議人說是他的，我問有誰
      看到誰開著這部車一直繞，並鳴按喇叭時，住戶指異議人等語（見本院卷第二
      四頁），然此已為異議人堅決否認曾在喝酒之情形下駕駛該自小客貨車等情在
      卷，且證人曾至賢復證稱：當時沒有把任何一位住戶帶回警局作筆錄，是因為
      想說這是單純交通違規之告發，而且還沒有作酒測，也不曉得他會不會超過標
      準等語在卷（見本院卷第二四頁背面），而依卷附所有證據觀之，亦無任何曾
      親眼目睹異議人確曾於上揭時地有酒後駕車行為之住戶資料。再者，證人曾至
      賢已證述：當時所接獲通報內容是有人在我告發異議人的那個社區附近一直繞
      ，連按喇叭等情，已如前述，而案發當時為二十三時二十五分許，已屬夜間時
      分，視線已有不良，縱有路燈照明，並在一定距離之內，要看清某車輛之車牌
      號碼或許尚有可能，惟如要清楚知悉駕駛該部車輛者為何人，衡情應需站於旁
      邊或靠近觀看。而觀諸本件證人曾至賢於案發當時到場後，仍需詢問在場人，
      車牌號碼ＫＣ—一二四一號自小客貨車為何人所有，而非直接詢問甲○○為何
      人一節，此已為異議人陳述及證人曾至賢證述在卷，是以依此查獲過程，足見
      警員當時所接獲之通報內容應僅為該輛連續遭人鳴按喇叭之車輛車牌號碼為何
      ，而非名為甲○○之人駕車連續繞並鳴按喇叭，而上揭自小客貨車確為異議人
      所有之車輛，已如前述，從而在證人曾至賢到場處理時，詢問在場住戶，是何
      人開著車在那邊一直繞並鳴按喇叭時，在場住戶會指著異議人，是因該輛車為
      異議人所有，故而推論係異議人開車，而非親眼目睹之情形，亦非難以想像，
      則在此情況亦可能存在之情況下，自難僅憑證人曾至賢所為前開證詞，即遽以
      認定異議人確於上揭時地有酒後駕車之違規行為。
（三）又查，異議人於案發當日，因氣憤其所有停在地下停車場之前揭自小客貨車遭
      人擋住無法駛出，是以鳴按喇叭，然其並未駕駛該輛自小客貨車等情，業據異
      議人供述在卷，並經證人林明珠結證述：我是社區財務委員，當時異議人的車
      被一位訪客的車堵住，他就一直按自己車子的喇叭，我就去找那位訪客車主，
      找不到，異議人還是要按喇叭，我就叫他不要按，當時異議人的車是停在地下
      一樓的停車場，後來劉家鈺就把異議人拉走，異議人的車還是停在原處，後來
      他們就去我們社區附近的檸檬樹卡拉ＯＫ，我就回去睡覺。（你看到時，異議
      人的車有發動嗎？）我確定沒有等語，及證人劉家鈺結證稱：我和異議人一起
      走下去地下一樓，異議人說那是他的車位，我就說那不是你的車位，每個人都
      可以停，異議人可能因此在打開車門時，有彎身進去按喇叭一長聲，當時異議
      人說要開，我想說異議人喝的很醉，我就把他的鑰匙拿過來，把車開出來，當
      天從異議人開始喝酒，到他被警察帶走為止，我都跟他在一起，整個過程中，
      他都沒有開過他自己的車，也沒有開過其他車輛等語明確（見本院卷第三三、
      三四、三六頁），從而自難僅以異議人曾鳴按喇叭一節，即遽為其亦有酒後駕
      車之違規行為之認定。
（四）再查，異議人辯稱：當時劉家鈺出來，看到我有喝酒，就把我的鑰匙取走，說
      要幫我開車去買檳榔，之後我又到對面卡拉ＯＫ繼續喝酒，晚上十點多回來，
      看到我的車停在地面垃圾車旁邊等語，核與證人劉家鈺所證述：當時異議人說
      要開，我想說他喝的很醉，就把他的車鑰匙拿過來，開到地面垃圾子車的旁邊
      ，就把車停在那邊，當時異議人並沒有上車，他是自己從地下一樓停車場走上
      來。後來是我把鑰匙給警察，之後警察就把異議人帶走等語相符（見本院卷第
      三六頁），而證人曾至賢及蔡裕智到場稽查時，異議人所有前開自小客車確係
      停在社區內垃圾子車旁邊等情，亦為證人即該社區之主任委員許錦送證述明確
      （見本院卷第五七頁），顯見異議人所辯述內容尚非虛妄。
（五）綜上所述，異議人於九十二年八月二十四日二十三時二十五分許，在前揭通知
      單上所載地點，雖有吐氣後所含酒精濃度超過法定標準，且有鳴按喇叭之行為
      ，然並無人親眼目睹異議人有在此狀態下駕駛其所有之前揭自小客貨車之行為
      ，而其所有上揭自小客貨車之所以會自原本停放之地下停車場移至社區內崗亭
      旁之地面垃圾子車旁邊，又係為證人劉家鈺駕駛始然，從而異議人是否有為前
      開通知單上所載之在吐氣所含酒精濃度超過規定標準之情況下駕車之違規行為
      ，即非無疑。此外，本院亦查無其他積極證據足資證明異議人確有原處分機關
      所指之違規行為，依上開說明，即應為異議人有利之認定。故原處分機關依道
      路交通管理處罰條例第三十五條第一項第一款之規定，裁處異議人罰鍰二萬一
      千元，吊扣駕駛執照一年，尚有未洽，本件異議人異議為有理由。
七、綜上所述，應將原處分撤銷，爰併為異議人不罰之諭知。
據上論斷，應依道路交通案件處理辦法第二十條前段，裁定如主文。
中      華      民      國    九十三    年      六      月     三十     日
                                    臺灣新竹地方法院交通法庭
                                            法  官   楊惠芬
右正本證明與原本無異。
如不服本裁定，應於裁定送達後五日內向本院提出抗告狀。
                                            書記官   汪淑菁
中      華      民      國    九十三    年      六      月     三十     日
